【裁判字號】    97,上訴,1899
【裁判日期】    970112
【裁判案由】    殺人未遂等
【裁判全文】
臺灣高等法院高雄分院刑事判決        97年度上訴字第1899號
上  訴  人
即  被  告  甲○○
                    現於臺灣高雄戒治所戒治中
指定辯護人  本院公設辯護人孫妙岑
上列上訴人因殺人未遂案件，不服臺灣高雄地方法院97年度訴字
第795 號中華民國97年10月30日第一審判決（起訴案號：臺灣高
雄地方法院檢察署96年度偵緝字第4212號），提起上訴，本院判
決如下：
    主  文
原判決關於殺人未遂部分及定執行刑部分均撤銷。
甲○○犯恐嚇危害安全罪，累犯，處有期徒刑壹年陸月。
    事  實
一、甲○○於民國81年間因違反麻醉藥品管理條例及肅清煙毒條
    例等案件，經法院分別判處有期徒刑3 月及3 年2 月確定，
    經裁定應執行有期徒刑3 年3 月，於84年7 月11日假釋；假
    釋期間復於85年間因肅清煙毒條例及恐嚇等案件，經法院分
    別判處有期徒刑3 年4 月及1 年確定，經裁定應執行有期徒
    刑4 年2 月，並撤銷上開假釋，接續執行殘刑10月25日，於
    87年12月17日縮短刑期假釋出獄；嗣於89年間再因施用毒品
    案件，經法院撤銷上開假釋，執行殘刑2 年1 月5 日，於92
    年4 月25日執行完畢。猶不知悔改，復於96年7 月22日下午
    2 時許，前往其姐夫乙○○位於高雄市○○區○○路237 巷
    13號住處，向乙○○要求歸還其前所贈與之2 個音響喇叭，
    雙方因而發生爭執，爭執後乙○○惟恐甲○○對其不利，遂
    於同日下午5 時許至龍華派出所備案。報案後，乙○○於同
    日下午5 時50分許步行至高雄市○○區○○路263 號之統一
    超商前時，甲○○即騎乘機車擋住乙○○，並再次要求乙○
    ○歸還上開音響喇叭，乙○○則告知甫至派出所備案，甲○
    ○竟基於恐嚇危害危害他人生命、身體安全之犯意，自所騎
    乘機車踏板處取出水果水一把，並下車做勢朝乙○○身體方
    向刺去，乙○○躲過後，隨即轉身逃跑，甲○○接續以持刀
    騎乘機車在後追逐方式，使乙○○心生畏懼，致生危害於其
    人身安全。嗣因乙○○遭追逐隨而右轉跑進入龍德路263 巷
    內，甲○○則因不及右轉而騎車跌倒，乙○○於脫身後旋報
    警而查獲上情。
二、案經高雄市政府警察局鼓山分局移送臺灣高雄地方法院檢察
    署檢察官偵查起訴。
    理  由
壹、證據能力部分：
一、按被告以外之人於偵查中向檢察官所為之陳述，除顯有不可
    信之情況者外，得為證據，刑事訴訟法第159 條之1 第2 項
    定有明文。本件證人即被害人乙○○、證人劉國梁於偵查中
    經具結之供述，具有被告以外之人審判外陳述之性質，屬傳
    聞證據，惟本院審酌該證據作成時無違法情事，亦無任何顯
    有不可信之情況，自應適宜為本案之證據。
二、本判決所引用其他各項證據，關於傳聞證據部分，除符合刑
    事訴訟法第159 條之1 至第159 條之4 或其他傳聞例外之規
    定，本有證據能力外，其餘均經當事人於本院審理中同意作
    為證據，本院審酌各該言詞或書面陳述作成時之情況，認作
    為證據均屬適當，依同法第159 條之5 第1 項之規定，均得
    作為證據。
貳、實體部分：
一、訊據上訴人即被告對於上開時地持刀恐嚇乙○○事實，坦承
    不諱（見本院卷第44頁），核與證人即被害人乙○○於原審
    法院證述：「被告騎機車從我的左側將我攔下來，問我說箱
    子要不要還給他？我說我剛剛報案回來，被告就下車在我左
    側位置拿刀子往我身上約肚子位置刺，我往後一步躲開，就
    趕快逃跑，被告就上車追我，我在跑的時候因為我人在前面
    所以沒有看到刀子，後來我右轉，被告跟著我右轉時，被告
    人就滑倒」、證人即處理員警劉國樑於偵查中證稱：「本案
    筆錄係我所製作，當時製作筆錄時，被害人乙○○很氣憤，
    也很害怕」等情相符，又被告當時確實有持刀並騎機車追逐
    乙○○，因剎車轉彎不及，致摔車人車倒地等情，已據原審
    勘驗案發現場光碟，並製有勘驗筆錄及現場照片11張在卷可
    稽（見原審卷第86頁及警卷第17-22 頁）。本院審酌被告持
    刀做勢刺人身體，並追逐被害人，客觀上確實有使人之人身
    安全遭受危害，致心生畏懼情事，是被告確有恐嚇犯行堪以
    認定。被告雖於本院審理中否認當時持刀做勢刺乙○○，及
    持刀追逐乙○○等情，惟被告於警詢及偵查中均已明確供稱
    「我拿出水果刀想要嚇他，他看見後就逃走，於是我騎車追
    他，想要商討音響，結果我追到統一超商右邊巷子就摔倒了
    ，我當時是要嚇他，沒有要殺他」等情，參以被告所辯亦與
    證人乙○○上開證言不符，是其所辯，為屬卸責之詞，不足
    採信。被告有上開恐嚇犯行，事證明確，犯行堪以認定，應
    予依法論科。
二、核被告所為，係犯刑法第305 條之恐嚇危害安全罪。被告持
    刀做勢刺人及騎機車追逐被害人之行為，係為達成同一目的
    之接續行為，為單純一罪。公訴意旨認被告應依殺人未遂罪
    處斷，尚有未洽，惟起訴事實相同，爰依法變更起訴法條（
    理由詳後論述）。又被告前有事實欄所載之犯罪，於92年4
    25月日執行完畢，此有台灣高等法院被告前案紀錄表在卷可
    稽，其於5 年之內，再故意犯本件有期徒刑之罪，係屬累犯
    ，應依刑法第47條第1 項規定加重其刑。
三、公訴人認被告上開行為，係犯刑法第271 條第2 項、第1 項
    之殺人未遂罪，無非係以證人乙○○、劉國良之證述，及現
    場翻拍照片11張、證人乙○○與被告母親楊兌通話錄音帶及
    勘驗報告為其所憑之論據。訊據被告堅決否認有何殺人故意
    ，辯稱：伊沒有要殺告訴人，只是要嚇嚇告訴人而已等語。
    經查：
  (一)按殺人未遂與傷害、恐嚇之區別，係以行為人行兇之際，是
    否存有殺害被害人之意為斷，然被告是否具有殺人之故意，
    本係其內心想法，若非被告自白，外人無從窺知，通常僅能
    由被告行為動機、原因，行諸於外之客觀行為及行為當時相
    關情狀，綜合而為認定，而被害人是否受傷、受傷處所是否
    致命部位，及傷痕之多寡，輕重如何，僅係供認定有無殺意
    參考之一，自不得僅以此即為區別殺人未遂與傷害、恐嚇之
    絕對標準。
  (二)告訴人乙○○係被告之姐夫，被告係因欲向乙○○索回3 年
    前贈送之2 個音響喇叭未果而起爭執，業據證人乙○○證述
    在卷。本院審酌被告與告訴人係二親等之姻親關係，因2 個
    音響喇叭而起爭執，雙方並非有何深仇大恨，客觀上難認被
    告有殺人之原因及動機，參以被害人係遭被告半路攔阻，果
    若被告有殺人意圖，其大可趁被害人不及防備之際，持刀自
    背後予以突襲刺殺，今被告捨此不為，反而於告訴人面前持
    刀刺出，且未刺中，於告訴人逃跑後，僅持刀追逐，並未有
    進一步之殺人舉動，其所辯僅係嚇嚇告訴人等語，尚非無據
    。至證人劉國梁之證詞，僅能證明告訴人於案發後製作筆錄
    時很害怕；證人乙○○與被告母親楊兌通話錄音帶及勘驗報
    告，僅能證明被告另有向楊兌說要殺告訴人恐嚇之語（見偵
    查1 卷第17頁，然此部分未據起訴），均難證明被告於行為
    時確有殺人之犯意。
  (三)綜上所論，公訴人所舉被告殺人未遂之證據尚有未足，本院
    就被告行為動機、原因、客觀行為及行為當時相關情狀，綜
    合判斷，尚難遽認被告前開所為，係基於殺人之故意，是被
    告上開所為應係犯恐嚇危害安全罪，公訴意旨認被告係犯殺
    人未遂罪，尚有未洽。又公訴人於起訴事實已敘及恐嚇事實
    ，僅依實害行為吸收危險行為之法理，對殺人未遂實害行為
    提起公訴，其並無放棄追訴被告恐嚇犯行之意思。是本院認
    被告所犯恐嚇罪與被訴殺人未遂罪間，為屬同一基本社會事
    實，併予敘明。
四、原審據以論處被告殺人未遂罪刑，固非無見；惟查：被告上
    開所為，應係犯恐嚇危害安全罪，前已述明，原審認被告係
    犯殺人未遂罪，尚有未洽。被告執此上訴，指摘原判決不當
    ，為屬有據，自應由本院將原判決關於被告殺人未遂部分及
    定執行刑部分撤銷改判。爰審酌被告僅為要求告訴人歸還音
    響喇叭2 個，竟不顧倫理親情，當街持刀恐嚇告訴人之人身
    安全，惡性非輕，犯後復飾詞未能坦承全部犯行，犯後態度
    不佳，並斟酌其犯罪動機、目的、手段、所生損害及犯後態
    度等一切情狀，量處如主文所示之刑，以資懲儆。至被告持
    以恐嚇被害人乙○○刀子1 把，並未扣案，且被告陳稱已於
    犯後丟棄在高雄市○○路上（見警1 卷第6 頁），應可認定
    該刀子業已滅失，爰不予宣告沒收。
五、另被告被訴準強盜部分，經原審法院變更起訴法條以犯傷害
    罪判處有期徒刑1 年6 月，被告被訴2 次竊盜未遂部分，經
    原審法院以證據不足判決無罪，被告及檢察官對上開部分均
    未上訴而告確定，自不另論列，附此敘明。
據上論結，應依刑事訴訟法第369 條第1 項前段、第364 條、第
299 條第1 項前段、第300 條，刑法第305 條、第47條第1 項，
刑法施行法第1 條之1 ，判決如主文。
本案經檢察官蔡國禎到庭執行職務。
中    華    民    國    97    年    1     月    12    日
                  刑事第三庭    審判長法  官 周賢銳
                                      法  官 黃仁松
                                      法  官 施柏宏
以上正本證明與原本無異。
如不服本判決應於收受本判決後10日內向本院提出上訴書狀，其
未敘述上訴理由者，並得於提起上訴後10日內向本院補提理由書
狀（均須按他造當事人之人數附繕本）「切勿逕送上級法院」。
中    華    民    國    97    年    1     月    12    日
                                      書記官 白  蘭
附錄本件判決論罪科刑法條：
附錄本判決論罪科刑法條：
中華民國刑法第305條（恐嚇危害安全罪）
以加害生命、身體、自由、名譽、財產之事，恐嚇他人致生危害
於安全者，處2 年以下有期徒刑、拘役或3 百元以下罰金。


司法院資訊處製作；財團法人民間司法改革基金會備份。
